Inventaris van het archief van H. de Groot [levensjaren 1583-1645]: Supplement, 1327-1629
Nationaal Archief, Den Haag
Collectie Hugo de Groot, Supplement
Groot, H. de suppl.
1327-1629
1168
0.28 meter; 6 inventarisnummers.
Normale geschreven en gedrukte teksten. De Nederlandstalige stukken van vóór ca. 1700 zijn geschreven in het gotische cursiefschrift, met name in de oud-Hollandse klerkencursief. De Duitse stukken zijn grotendeel in het Kurrentenschrift geschreven.
Nationaal Archief, Den Haag
Hugo de Groot (1583-1645)
Hugo de Groot was Nederlands bekendste rechtsgeleerde uit de 17e eeuw. Het supplement bevat stukken door hem verzameld in verband met allerlei juridische kwesties, onder andere in zijn hoedanigheid van advocaat-fiscaal voor het Hof van Holland. Het gaat met name om stukken over de V.O.C., de concurrentie met Engeland in Indie en diplomatieke pogingen dit onderlinge geschil op te lossen tussen 1595-1615; stukken omtrent de vrije vaart ter zee (geldigheid van buit e.d.) tussen 1599-1617; grensgeschillen en kwesties omtrent dijken en polders in Holland tussen 1520-1614, met retroacta; bestuurlijke (dorps)kwesties in Holland en Zeeland tussen 1327-1615, met retroacta. Tevens zijn er enige stukken over het loodswezen.
Archiefvorming
Geschiedenis van het archiefbeheer
Op 15 November 1864 werd bij Martinus Nijhoff, te 's-Gravenhage, publiek verkocht eene verzameling papieren, afkomstig van Hugo de Groot. Op welke wijze deze collectie onder den hamer kwam, deelt de heer Joh. F. Snelleman mede in een artikel "Hugo Grotius in de Tabak" (Nieuwe Rotterdamsche Courant, 27 Juni 1925). Zijn vader namelijk, makelaar in tabak in Rotterdam, had de verzameling aangenomen als betaling van eene schuld, die deze in te vorderen had van een klant in de buurt van Nijmegen. Alvorens de verzameling over te nemen had de heer Snelleman den raad ingewonnen van C. P. Tiele, die van zijn kant zich in verbinding stelde met zijn broeder P. A. Tiele en met J. H. Scheffer, gemeente-archivaris te Rotterdam.
De desbetreffende correspondentie is door den heer Joh. F. Snelleman geschonken aan de Bibliotheek van het Vredespaleis. In deze correspondentie wordt de bewuste schuldenaar met name genoemd; er blijkt evenwel niet uit, waarop de mededeeling over de herkomst berust, voorkomend in bet "Avis" in den veilingscatalogus, namelijk dat "la collection ...... provient de la famille des Cornets de Groot à Bergen-op-Zoom, descendants en ligne droite du célèbte Hugo Grotius".
. Nadat de heer Snelleman de verzekering had gekregen, dat hij bij de transactie geen schade zou lijden, liet hij de verzameling bij Nijhoff veilen. Uit een exemplaar van den veilingscatalogus, bewaard op de Leidsche Universiteitsbibliotheek, kan men de namen van sommige der koopers en de prijzen vernemen
Het Algemeen Rijksarchief bezit eveneens een catalogus.
.
De collectie omvatte 21 deelen benevens verschillende "Pièces relatives aux descendants de H. Grotius"; de deelen, genummerd I, VII en IX werden in kavels geveild.
Van het deel I, in den catalogus getiteld: "Recueil concernant les voyages des Hollandais aux Indes Orientales, la compagnie des Indes, etc., 1600-1616", werden 16 van de 42 kavels voor het Rijksarchief te 's-Gravenhage verworven, namelijk de nummers 14, 15, 21-25, 27, 29, 30, 31, 33, 34, 39-41; de andere nummers kwamen terecht in de Universiteitsbibliotheek te Leiden, het Rotterdamsche gemeente-archief en in particuliere handen.
Later werden nog voor het Algemeen Rijksarchief aangekocht de tot deel I behoorende kavels 16 en 19, die in 1882 en 1897 bij Frederik Muller geveild werden.
Eveneens verwierf het Algemeen Rijksarchief op aucties, bij Nijhoff respectievelijk in 1897 en 1889 gehouden, de deelen in 1864 gemerkt II-IV: "Papieren van H. de Groot als Advocaat Fiscaal van den Hove van Holland, Zeeland en West-Vriesland 1608-1614", en deel V: "Verscheyde Disputen rakende de prov van Groeningen ende Ommelanden 1610 (suivi de quelques autres pièces)".
Van de op deze wijze verkregen papieren wordt hier eene beschrijving gegeven. Daarbij is de folieering in de banden gevolgd. Voor zoover deze afkomstig is van De Groot zelf, blijkt de groepeering der stukken dikwijls minder nauwkeurig te zijn geschied: fragmenten, blijkbaar bij elkander hoorend, liggen van elkaar af. Door verwijzingen bij de beschrijvingen der afzonderlijke stukken is dit euvel ondervangen.
De verwerving van het archief
Het archief is door aankoop verworven.
Inhoud en structuur van het archief
1.10
Ordening van het archief
Concordantie:
1. 40
2. 41
3. 42
4. 43
5. 44
6. 45
Aanwijzingen voor de gebruiker
Openbaarheidsbeperkingen
Volledig openbaar.
Materiële beperkingen
Aanvraaginstructie
Openbare archiefstukken kunnen online worden aangevraagd en gereserveerd. U kunt dit ook via de terminals in de studiezaal van het Nationaal Archief doen. Om te kunnen reserveren dient u de volgende stappen te volgen:
U maakt een profiel aan op www.gahetna.nl, en logt vervolgens in
Via de archiefinventaris (alleen de beschrijvingen met rode nummers) selecteert u het gewenste archiefstuk door op de knop 'Reserveren' te klikken
In het volgende scherm geeft u aan op welke dag u het archiefstuk wilt inzien
Indien u zich bevindt in de studiezaal en een tafelnummer heeft ontvangen kunt u dit nummer vermelden. Als u geen tafelnummer heeft kunt u tafelnummer 777 laten staan
Vervolgens bevestigt u uw reservering door deze te versturen.
Verwant materiaal
Beschikbaarheid van kopieën
Beschrijving van de series en archiefbestanddelen
- Stukken uit deel I der auctie 1864, 40
  Op het Algemeen Rijksarchief opgenomen in de Verzameling Koloniale aanwinsten Oost-Indië onder no. 53.
  - Afschrift van een brief d.d. 1615 Mei 6 van de Staten-Generaal aan gezant Caron, met het bevel om de begonnen onderhandelingen met Koning Jacobus I betreffende den handel in Oost-Indië en de Noordvaart tot een goed einde te brengen. Z.d., Fol. 90
  - Brief van Tobias de Coene uit naam van bewindhebbers der O.-I. C. aan Hugo de Groot, inhoudende het verzoek om met gecommitteerden der O.-I. C., Caron en Oldenbarnevelt, in den Haag te beraadslagen over het laatste voorstel der Engelsche ter vereeniging der twee Compagnieën en over het door De Coene geconcipieerde antwoord. 13 October 1615, Fol. 91
    Gedrukt bij
    Molhuysen,Briefwisseling van Hugo Grotius I, blz. 412-413.
  - Extract uit een brief van Pieter Willemsz., vroeger in dienst van de Compagnie en thuisgekomen met de Engelsche schepen als oppercommies, inhoudende data betreffende zijn reis (d.d. 1615). Z.d., Fol. 93
    De reis is 1615 te dateeren, daar de schrijver melding maakt van de reizen van Both en Reynst, die in 1614 plaats hadden, terwijl hij zelf in Februari daaropvolgende, dus in 1615, van Bantam vertrok. Met boven- en onderschrift van Tobias de Coene.
  - Afschrift van de remonstrantie, door de Engelsche commissarissen aan de gecommitteerden van Staten-Generaal en O.-I. C. overgeleverd op den 16en Februari 1615, waarin zij opnieuw - op grond van het jus gentium - aandringen op vrijen handel voor alle naties in Oost-Indië. Z.d., Fol. 101-102
    De origineele remonstrantie bevindt zich op fo. 246-247.
  - Afschriften uit het resolutieboek van Laurens Reael, gouverneur over de Molukken, Banda, Amboina etc., en zijn raad, en van brieven aan en van denzelfde, betrekking hebbende op de moeilijkheden, gerezen tusschen Hollanders en Engelschen door het landen op 27(?) Maart 1613 bij Tahane op Maquian van een Engelsch schip, en de pogingen der Engelschen om met de inboorlingen handel te drijven, 1613 Maart 31 - 1613 April 15. 1 Augustus 1613, Fol. 103-110
  - Verklaring van Willem Noblet te Hitto, dat de oversten van Hitto, ontboden voor Jan Pietersz. Coen, Nicolaes Puycq en Steeven Coteels (commandeur en opperkooplieden, gecommitteerd door gouverneur Jaspar Janssen de Jonghe en den raad der Hollandsche schepen op Hitto) verklaard hebben, dat zij Jan Jardin, kapitein van het daar geankerde Engelsche schip de Darling, geweigerd hebben om aldaar een huis te bouwen en handel te drijven. 11 April 1613, Fol. 111
    Met marginale aanteekeningen van Tobias de Coene.
  - Verklaring van Willem Noblet, Cornelis van Neck en Gerrit Hendricxz. Rotgans te Loehoe, dat de voor Jan Pietersz. Coen, Nicolaes Puyck en Steeven Coteels ontboden stadhouder van den Koning van Ternate, Quimmela Sabadin, verklaard heeft, dat hij Jan Jardin, kapitein van het voor Hitto geankerde Engelsche schip de Darling, die het recht geëischt had, aldaar een huis te bouwen en handel te drijven, dit geweigerd heeft. 12 April 1613, Fol. 113
  - Verklaring van Willem Noblet, Steven Coteels, Hans Meerman en Cornelis van Neck te Loehoe, dat zij, ontboden door Quimmela Sabadin, beloofd hebben het verzoek der Engelschen af te slaan en te helpen tegen 3 of 4 Engelsche schepen, die uit Bantam zouden komen. 13 April 1613, Fol. 114
    Met marginale aanteekeningen van Tobias de Coene
  - Brief van Cornelis Matelieff den Jonge te Rotterdam, aan Hugo de Groot op diens verzoek geschreven, betreffende den toestand van Indië, waarin hij wijst op de noodzakelijkheid, om in Oost-Indië een rendez-vouz te stichten en om tegen den vijand offensief op te treden. 14 December 1613, Fol. 122-123
    In dezen brief beklaagt Matelieff zich over de tegenwerking, die zijn vroeger ontvouwde plannen bij de bewindhebbers ondervonden hebben, waarom hij dan ook De Groot om geheimhouding van dezen brief verzoekt. Gedrukt bij
    Molhuysen, Briefwisseling van Hugo Grotius, I, blz. 285-287.
    Dit stuk is voor het Algemeen Rijksarchief verworven bij de auctie Fred. Muller, 1882.
  - Kladaanteekeningen van Hugo de Groot:, Fol. 127-129 en zonder fol.
  - uittreksel van een stuk van Matelieff: Memorie op t stuck van Indiën, 1
  - betreffende besprekingen, in de Statenvergadering van Holland in December 1614 gevoerd inzake subsidie aan de O.-I. C., 2
  - betreffende verbeteringen, in de jaren 1615, 1616 en 1617 in Indië aan te brengen. (1614), 3
    In dorso van eenige der stukken heeft De Groot geschreven: 1614
  - Afschrift van een brief van den Staten-Generaal aan Caron d.d. 1613 Maart 23, inhoudende het verzoek om de gedeputeerden der O.-I. C., Reynier Pauw, Hugo de Groot, Jacob Boreel en Dirck Meerman, assistentie te verleenen. Z.d., Fol. 136
  - "Memoire des commoditéz de l'union et incommoditéz de la diversité des compaignies traffiquants aux Indes orientales". (1615), Fol. 137-141
    Dit is eene memorie, van Nederlandsche zijde opgesteld. De vereeniging der Engelsche en Nederlandsche Compagnieën is bij de onderhandelingen van 1615 ter sprake gekomen (zie concept-verbaal op fo. 261-278), daarom mag men dit stuk 1615 dateeren
  - "Redenen, overgegeven by de coopluyden van Londen, handelende in d' Oost Indiën, aenwysende d' inconveniënten ende impossibiliteyten om een gemeyn capitael met de Hollanders te maken ende daermede in de voornoemde landen te handelen". (1615), Fol. 142
    Voor de dateering zie noot bij fo. 137-141
  - "Redenen, bewysende, dat de beneficiën, die sylieden pretenderen, dat uyt der vereeninge van beyde compaigniën souden procederen, by andre manieren ende wegen souden moghen verkregen werden." - "Maer om aen syne Maiesteyt te verthoonen onse schuldigen plicht ende debvoir, hebben wy overdacht, hoe desen handel by dese twee natiën soude moogen gecontinueert werden met alsoo groote versekertheyt, ende meerder advantage by eene mutuele bescherminge sonder vereeninge offt tsamenvoeginghe van de partyen". (1615), Fol. 143-144
    Zes punten worden hier opgenoemd, waarvan de eerste 5 overeenstemmen met de 5 punten der memorie, door de Engelsche gedeputeerden den 29sten April 1615 geëxhibeerd (zie fo. 245). In het 6de punt bieden de Engelschen aan de Nederlanders toe te laten tot den handel in Cambaya, indien hun de handel in de Molukken toegestaan wordt. Voor de dateering zie noot bij fo. 137-141.
  - "Advijs op de nutticheyt ende nootwendicheyt van de voorgeslagen vereeninge van de Nederlandsche ende Engelsche Oost-indische Compaignie". (1615), Fol. 145-152
    Voor de dateering zie noot bij fo. 137-141. In dorso aanteekeningen van De Groot.
  - Afschrift van eene memorie betreffende den toestand in de Molukken, waarin de schrijver tevens de Staten-Generaal verzoekt om deze eilanden krachtig tegen Spanjaarden en Engelschen te versterken. Z.d., Fol. 153-166
    De memorie is vermoedelijk overgegeven den 14den October blijkens het rekest van dien datum (fo. 174-176), waarin vermoedelijk op dit stuk gezinspeeld wordt. In margine aanteekeningen van De Groot.
  - Copie van het den 14en October 1614 ingekomen rekest van bewindhebbers der O.-I. C. aan de Staten-Generaal om hun subsidie te verleenen tot het voortzetten van den strijd tegen de Spanjaarden in Tidore en Ternate, om met de Engelschen een vergelijk te treffen en om het octrooi van de W.-I. C. te beperken tusschen Kaap de Goede Hoop en Straat Magelhaes. Z.d., Fol. 174-176
    Met dit rekest werd vermoedelijk overgegeven de memorie, waarvan het afschrift te vinden is op fo. 153-166.
  - Concept-verbaal van het gezantschap, door de O.-I. C. in Maart 1613 naar Engeland gezonden en bestaande uit Reynier Pauw, Hugo de Groot, Jacob Boreel en Diderick Meerman, met het doel om geschillen betreffende den Indischen handel bij te leggen. 1613, Fol. 184-190
    Dit stuk is van de hand van De Groot en is gedrukt bij Molhuysen, Briefwisseling van Hugo Grotius, I, blz. 626-635.
  - Copie van den brief d.d. 1613 Mei 24, geschreven door koning Jacobus I aan de Staten-Generaal. Z.d., Fol. 191
    De brief is gedateerd 14 Mei hetgeen is 14 Mei volgens Engelschen stijl, correspondeerende met 24 Mei Hollandschen stijl, en is geëxhibeerd 31 Mei d.o.v. (zie Res. St. Gen. 1613 Mei 31).
  - Afschrift van de memorie, door de gedeputeerden van Staten-Generaal en O.-I. C. overhandigd aan den gezant Caron na het sluiten der conferentie (na 9 Mei 1613). 1613, Fol. 192
    Dit stuk is van de hand van Dirck Meerman
  - Instructie, door de bewindhebbers der O.-I. C. aan hunne gedeputeerden gegeven. 28 Februari 1613, Fol. 193-195
  - Afschrift van de instructie, door de bewindhebbers der O.-I. C. aan hun gedeputeerden gegeven voor hunne onderhandelingen met den gezant Winwood, tevens instructie voor de in Engeland te voeren onderhandelingen. 28 Augustus 1612, Fol. 196-199
    Dit stuk is van de hand van De Groot.
  - Afschrift van den brief d.d. 1613 Januari 12, door de Staten-Generaal geschreven aan de bewindhebbers der O.-I. C., inhoudende dat de gedeputeerden zich tot de reis naar Engeland moeten maken. Z.d., Fol. 200
  - Kladaanteekeningen van Hugo de Groot, gevende het kort verhaal van de gebeurtenissen 1613 April 1 - 1613 April 24. Z.d., Fol. 201-202
  - Concept van een memorie, aan de Engelsche gecommitteerden te overhandigen, inhoudende de uiteenzetting van de zware kosten, geleden door de Compagnie ten behoeve van den oorlog in Indië, tevens eene lijst van de forten aldaar en van de uitgevaren schepen. Z.d., Fol. 203-204
  - Kladaanteekeningen van Hugo de Groot, o.m. bevattende de punten, door de Engelschen tegen de Nederlanders in zake den Indischen handel aangevoerd; met weerlegging. Z.d., Fol. 204a-209
    In dorso heeft De Groot geschreven: "Cladden op de deputatie ao. 1613 in Engelant." Het nummer 204a is niet afkomstig van De Groot: deze heeft blijkbaar vergeten, dit blad te folieeren.
  - Fragment van het klad van het verbaal. 1613, Fol. 210-215
    Dit stuk is van de hand van De Groot. In dorso: "verbael van Engelant roerende Oost-Indië 1613".
  - Kladaanteekeningen van Hugo de Groot, behoorende bij het kladverbaal d.d. 1613. Z.d., Fol. 216
  - Concept-memorie voor den gezant Caron betreffende zijne besprekingen met de Engelsche gedeputeerden. (1613), Fol. 217-218
  - Kladaanteekeningen van Hugo de Groot betreffende de kosten, door de Compagnie gedragen ten behoeve van den oorlog in Indië. Z.d., Fol. 219-220
    Deze kladaanteekeningen zijn blijkbaar gemaakt met het oog op de conferentie van 1613.
  - Kladaanteekeningen van Hugo de Groot, bevattende o.m. de eischen der Engelschen en de weerlegging daarvan door de Gedeputeerden van Staten-Generaal en O.-I. C., benevens een uittreksel in Fransche vertaling uit het register van resoluties der Staten-Generaal, d.d. 1603 November 1, bevattende eene vermaning aan de gedeputeerden, om er op te letten, dat aan de schepen, varende op Oost-Indië, gelast wordt, den vijand afbreuk te doen, en een dito van den brief d.d. 1600 April 30, geschreven door den bisschop van Malakka aan den Spaanschen koning. Z.d., Fol. 222-226
    In dorso: "Minuten Oost-Indië".
  - Afschrift van een brief (d.d. 1612 Februari 10) van bewindhebbers der O.-I. C. aan de Staten-Generaal in antwoord op een brief d.d. 1612 Februari 2, waarin zij de Staten-Generaal verzoeken om van hunne vriendschap jegens de Engelschen bij den gezant Winwood te willen getuigen. Z.d., Fol. 227-228
    Eenzelfde afschrift bevindt zich op fo. 239-240. De origineele brief is geschreven den 10den Februari en geëxhibeerd den 13den Februari (zie Res. St. Gen. 1612 Februari 13).
  - Afschrift van de verklaring d.d. 1612 Februari 22, en verzoeke van bewindhebbers der O.-I. C. in Enkhuizen voor burgemeesters en raden aldaar afgelegd door Dirick Allerts, schipper van het schip Batavia, en andere personen, inhoudende, dat de Engelschen - ondanks de vriendschap, hun herhaaldelijk door de Nederlanders bewezen - de vijanden van deze, n.l. de Bandaneezen en Spanjaarden, van oorlogsmunitie hebben voorzien. Z.d., Fol. 229-230
    Met bovenschrift van de hand van De Groot.
  - Afschrift van de verklaring d.d. 1612 Februari 23, ten verzoeke van de bewindhebbers der O.-I. C. in Zeeland voor notaris Jan Hendricx en voor getuigen te Middelburg afgelegd door Arent Maertsen, burger van Vlissingen, als schipper van het schip Walcheren den 14en Mei 1606 onder Pauwels van Caerden uitgevaren, inhoudende, dat de Engelschen de Nederlanders op Bantam en Banda hebben tegengewerkt. Z.d., Fol. 231-232
  - Afschrift van de verklaring d.d. 1612 Februari 24, ten verzoeke van de bewindhebbers der O.-I. C. in Amsterdam afgelegd voor burgemeesters en raden aldaar door Jan Willemsz. van der Schoor, die zich in 1605 in Oost-Indië bevond, betreffende de vijandelijke houding der Engelschen in Bantam. Z.d., Fol. 235
  - (fol. 237 door De Groot overgeslagen). Extract uit de journalen van gouverneur Hendrick van Bergel en van commies Jan Pietersz. Coen en uit mondelinge verklaringen van den laatste betreffende beweerden overlast, door de Nederlanders den Engelschen in Indië aangedaan. Z.d., Fol. 236-238
  - Afschrift van een brief (d.d. 1612 Februari 10) van de bewindhebbers der O.-I. C. aan de Staten-Generaal - in antwoord op een brief d.d. 1612 Februari 2 -, waarin zij de Staten-Generaal verzoeken, om van hunne goede vriendschap jegens de Engelschen bij Winwood te willen getuigen. Z.d., Fol. 239-240
    Zie voor eenzelfde afschrift bij fo. 227-228, waar men tevens de motiveering van de dateering vindt.
  - Concept-brief, inhoudend het verslag van de gedeputeerden der Staten-Generaal aan "mijn heere". 6 Mei 1615, Fol. 241-244
    Dit stuk is van de hand van De Groot. Vermoedelijk is de geadresseerde gezant Caron, daar den geadresseerde verzocht wordt den Engelschen koning rapport van de onderhandelingen te doen (zie op fo. 243 verso en 244).
  - Afschrift van de memorie van de Engelsche gedeputeerden betreffende de vereeniging van de Nederlandsche en Engelsche O.-I. C. Geëxhibeerd 1615 April 29. 29 April 1615, Fol. 245
    De 5 hier opgenoemde punten vindt men in Hollandsche vertaling op fo. 143 verso, nog gevolgd door een 6de punt (zie noot bij fo. 143-144). Een dergelijk afschrift bevindt zich ook in het concept-verbaal van 1615 op fo. 270.
  - Memorie van de Engelsche gedeputeerden, waarin zij aandringen op vrijen handel in Indië, Geëxhibeerd 1615 Februari 16. 16 Februari 1615, Fol. 246-247
    Een afschrift van dit stuk bevindt zich op fo. 101-102.
  - Memorie van de Engelsche gedeputeerden, waarin zij aandringen op vrijheid van handel, gronden aanvoerend, die zij ontleenen aan "des discours publiés en ces provinces unies pour le libre commerce aux Indes". (Geëxhibeerd 1615 Februari 23). 23 Februari 1615, Fol. 248-249
    De datum van overlevering blijkt uit het verbaal (fo. 261-278).
  - Memorie van de Engelsche gedeputeerden, waarin zij direct antwoord geven op zekere vier vragen, hun door de Nederlanders gesteld. (Geëxhibeerd 1615 Maart 6). 6 Maart 1615, Fol. 250-253
  - Memorie der Engelsche gedeputeerden. Geëxhibeerd 1615 Maart 16. 16 Maart 1615, Fol. 255-256
  - Memorie der Engelsche gedeputeerden. Geëxhibeerd 1615 Maart 20. 20 Maart 1615, Fol. 257-258
  - Memorie der Engelsche gedeputeerden. Geëxhibeerd 1615 Maart 31. 31 Maart 1615, Fol. 259-260
  - Concept-verbaal van de conferentie, 1615 Februari - 1615 Mei gehouden door Dirck Bas, Albert Joachimi, Hugo de Groot, Jacob Boreel, Dirck van Os, Dirck Gerritsz. Meerman, Aelbert Fransz. Sonck met de Engelsche gedeputeerden Heyndrick Wotton, Clement Edmunds, Robert Midleton en Mauris Abbott betreffende de Indische zaken. 1615, Fol. 261-278
    Gedeeltelijk van de hand van De Groot. In het verbaal liggen de volgende stukken: op fo. 270 een afschrift van de memorie, 29 April 1615 geëxhibeerd (zie beschrijving op fo. 245); op fo. 271 een concept-remonstrantie van de Nederlanders d.d. 1615 April 29; op fo. 273 een afschrift van de memorie, 30 April 1615 geëxhibeerd door de Nederlandsche gedeputeerden, betreffende de vereeniging der Nederlandsche en Engelsche O.-I. C.; op fo. 276 het afschrift van den brief d.d. 1615 Mei 6 van de Staten-Generaal aan den Engelschen koning; op fo. 278 het concept daarvan van de hand van De Groot.
  - Kladmemorie van Hugo de Groot, betreffende wijziging van het octrooi van de O.-I. C. Z.d., Fol. 279
  - (fol. 282 door De Groot overgeslagen). Concept van een nieuw octrooi voor de O.-I. C., bevattende 45 artikelen. (1614 of later). 1614 (of later), Fol. 280-288
    In art. 36 wordt toestemming gevraagd om Portugeezen en Spanjaarden afbreuk te doen in overeenstemming met de acte van autorisatie der Staten-Generaal d.d. 1611 Maart 4 (foutievelijk heeft het concept Maart 14) (zie Res. Staten-Generaal 1614 Februari 5 en 7 en Maart 4).
  - Kladaanteekeningen van Hugo de Groot betreffende wijziging van het octrooi van de O.-I. C. Z.d., Fol. 289-291
  - Factuur van de carga der schepen Middelborg, Hollandia en Naerden. Z.d., Fol. 293
    De Middelborg is 1612 hier teruggekomen.
  - Kladaantekeningen van Hugo de Groot betreffende het feit, dat iemand, die de Portugeesche vloot heeft overwonnen en Bantam heeft ontzet, geen belooning heeft gekregen voor de door hem aan de Compagnie bewezen diensten. Z.d., Fol. 294
    Bedoelde persoon moet Wolfert Hermansz. zijn; genoemde feiten hebben 1601 plaats gehad.
  - Twee bladen kladaanteekeningen van Hugo de Groot betreffende de wijze, hoe men zich ten opzichte van den buit moet gedragen. Z.d., Ongefolieerd (Fol. 294/1-2)
    Deze en de 4 volgende stukken zijn van kleiner formaat en niet door De Groot gefolieerd; zij zijn echter na fo. 294 gelegd en hiermee in één omslag vereenigd.
  - Kladaanteekeningen van Hugo de Groot betreffende het octrooi van de O.-I. C. Z.d., Ongefolieerd (Fol. 294/3 )
  - Kladmemorie van Hugo de Groot, bevattende eene opsomming van de in 1595 - 1603 door Holland, Zeeland en de O.-I. C. uitgeruste schepen. Z.d., Ongefolieerd (Fol. 294/4)
  - Kladaanteekeningen van Hugo de Groot betreffende de houding, door de O.-I. C. aan te nemen bij de onderhandelingen met Spanje. Z.d., Ongefolieerd (Fol. 294/5 )
    Deze aanteekeningen bevatten eene aanvulling van het concept-vertoog (fo. 295-299) en zijn opgenomen in het vertoog (fo. 405-413).
  - Fragment van kladaanteekeningen betreffende een proces over de buitverdeeling. (c. 1605), Ongefolieerd (Fol. 294/6)